臺灣高雄地方法院民事裁定
109年度消債清字第18號
聲  請  人  韓隆    
0000000000000000

0000000000000000

0000000000000000

0000000000000000

0000000000000000

上列當事人因消費者債務清理事件聲請清算，本院裁定如下：
    主  文
聲請人韓隆自中華民國一○九年七月十四日下午四時起開始清算
程序。
命司法事務官進行本件清算程序。
    理  由
一、按債務人不能清償債務或有不能清償之虞者，得依本條例所
    定更生或清算程序，清理其債務；法院開始清算程序之裁定
    ，應載明其年、月、日、時，並即時發生效力；法院開始更
    生或清算程序後，得命司法事務官進行更生或清算程序，必
    要時得選任律師、會計師或其他適當之自然人或法人1人為
    監督人或管理人，消費者債務清理條例（下稱消債條例）第
    3條、第80條前段、第83條第1項、第16條第1項分別定有明
    文。
二、聲請意旨略以：伊有不能清償債務情事，前依消債條例規定
    ，向本院聲請調解債務清償方案，惟調解不成立。伊又未經
    法院裁定開始更生程序或許可和解或宣告破產，爰聲請清算
    等語。
三、經查：
  ㈠聲請人前於民國108年11月26日提出債權人清冊，向本院聲請
    調解債務清償方案，經本院108年度司消債調字第598號受理
    ，於108年12月16日調解不成立，聲請人於同日以言詞聲請
    清算等情，業經本院依職權調閱上開調解卷宗核閱無訛。
  ㈡聲請人於106年度至108年度申報所得各為1,695,283元、1,69
    7,665元、1,817,047元，平均每月申報所得分別為141,274
    元、141,472元、151,421元（本裁定計算式均採元以下4捨5
    入），名下有2004年出廠車輛1部，雖有中國人壽保單，惟
    為團險，無解約金（前於108年10月、109年2月3日曾領取5,
    000元、4,000元理賠給付）；又聲請人於中國鋼鐵股份有限
    公司任鐵水調度領班，實領收入106年11月至12月為398,249
    元、107年共計1,822,021元、108年1月至12月平均每月約15
    7,984元【計算式：（114,920＋253,242＋114,315＋123,157＋1
    18,816＋122,076＋294,943＋111,848＋127,793＋111,680＋105,3
    37＋297,678）÷12＝157,984】、109年1月收入為141,514元，
    現未領取任何補助，已成年子女未給付扶養費，另因父親於
    108年2月1日殁，曾自中國人壽領取50,000元喪葬理賠，又
    其就父親所留三信合作社股份遺產已辦理抛棄繼承等情，有
    財政部高雄國稅局106年及107年綜合所得稅各類所得資料清
    單及財產歸屬資料清單【本院108年度司消債調字第598號卷
    （下稱調卷）第23頁、第28至29頁】、108年稅務電子閘門
    財產所得調件明細表（本案卷第171頁）、財產及收入狀況
    說明書（本案卷第16至17頁）、債權人清冊（調卷第4頁背
    面）、戶籍謄本（本案卷第44頁）、勞工保險被保險人投保
    資料表（調卷第30頁）、個人商業保險查詢結果表（調卷第
    27頁）、財團法人金融聯合徵信中心前置協商專用債權人清
    冊（調卷第8至10頁）、信用報告（調卷第11至13頁）、社
    會補助查詢表（本案卷第145至148頁）、高雄市政府都市發
    展局函（本案卷第130頁）、在職證明書（本案卷第52頁）
    、薪給清單及出勤紀錄（本案卷第18至43頁、第53至55頁）
    、中國鋼鐵股份有限公司函（本案卷第104至105頁）、存簿
    暨歷史交易明細查詢結果（調卷第24至25頁、本案卷第56至
    62頁）、審核給付通知書（本案卷第161至162頁）、中國人
    壽保險股份有限公司函（本案卷第116至117頁、第133至134
    頁）、本院扣薪命令（調卷第16至22頁）、臺灣高雄少年及
    家事法院通知（本案卷第98頁）、父親除戶戶籍謄本（本案
    卷第48頁）、遺產稅財產參考清單（本案卷第91頁、第94至
    97頁）等附卷可參。依聲請人上述工作、收入情形，認以聲
    請人108年平均每月實領收入157,984元，核算其現在償債能
    力之基礎，堪認妥適。
　㈢關於聲請人個人日常必要支出部分，聲請人雖主張每月支出3
    4,300元（包含每月房屋租金15,000元、管理費2,000元）乙
    情，並提出租賃契約為證（調卷第35至36頁）。惟按債務人
    必要生活費用，以最近1年衛生福利部或直轄市政府所公告
    當地區每人每月最低生活費1.2倍定之，消債條例第64條之2
    第1項定有明文。本院參酌衛福部社會司所公告109年度高雄
    市最低生活費為13,099元，又該最低生活費用之標準，係照
    當地最近1年平均每人消費支出60％訂定，依其基準之家庭收
    支調查報告調查表格式所示有關經常性支出之調查項目，包
    括利息支出、食品、衣著、房租及水費、電費、醫療保健、
    交通、娛樂、教育等，已涵蓋聲請人所陳報之支出項目。是
    本院認聲請人必要生活費用以最低生活費之1.2倍即15,719
    元計算已足，逾此範圍難認必要。
　㈣關於聲請人扶養支出部分，聲請人稱須負擔配偶陳文姫、岳
    父陳成家、母親韓潘敏麗之扶養費，每月各7,000元、7,000
    元、5,000元等情。經查：
  ⒈配偶陳文姫係57年生，於106年度至108年度均無申報所得，
    名下無財產，現在家照顧其父，無業，前於107年8月20日領
    取1,192,500元勞保老年給付，未領取其他補助或給付，長
    子韓政勳每月給付配偶不定額之扶養費等情，有戶籍謄本（
    調卷第6頁）、所得及財產歸屬資料清單（本案卷第64至66
    頁）、108年稅務電子閘門財產所得調件明細表（本案卷第1
    70頁）、健保投保紀錄（本案卷第129頁）、勞工保險被保
    險人投保資料表（本案卷第49頁）、社會補助查詢表（本案
    卷第142至144頁）、高雄市政府都市發展局函（本案卷第13
    0頁）、勞動部勞工保險局函（本案卷第131頁）、勞動部勞
    動力發展署高屏澎東分署函（本案卷第132頁）、存簿（本
    案卷第87至88頁）在卷可查。因陳文姫甫於107年8月領取勞
    保老年給付，以109年度高雄市每人每月最低生活費1.2倍15
    ,719元計算，至少可供其維持最低必要生活6年餘(即至113
    年間)，尚無受聲請人扶養之必要，聲請人主張支出配偶扶
    養費，難認可採。
  ⒉次按直系血親相互間、夫妻之一方與他方父母同居者、兄弟
    姐妹相互間、家長家屬相互間互負扶養之義務，民法第1114
     條定有明文；負扶養義務者有數人時，以直系血親卑親屬
    為履行義務之第一順序之人，同係直系尊親屬或直系卑親屬
    者，以親等近者為先；負扶養義務者有數人，而其親等同一
    時，應各依其經濟能力，分擔義務，民法第1115條第1 項第
    1 款、第2 項、第3 項亦有明定。查聲請人岳父陳成家育有
    3名成年子女，有聲請人所陳報之親屬系統表可查(本案卷第
    86頁)。揆諸前揭規定，該3名子女為第一順位扶養義務人，
    聲請人並非先順位之扶養義務人，自難認其每月有支付岳父
    扶養費用之必要。
  ⒊再者，母親趙韓潘敏麗係21年生，於106年度至108年度均無
    申報所得，名下無財產，前於84年6月16日領取199,005元勞
    保老年給付，106年1月至108年2月每月領取3,628元國民年
    金老年年金，自108年3月1日起因聲請人父親殁，每月自臺
    灣港務股份有限公司高雄港務分公司領取遺屬年金16,756元
    ，未取其他補助等情，此有戶籍謄本（本案卷第46頁）、所
    得資料清單及財產歸屬資料清單（本案卷第67至69頁）、
　　108年稅務電子閘門財產所得調件明細表（本案卷第168頁）
　　、存簿（本案卷第73至77頁）、高雄市政府都市發展局函（
    本案卷第130頁）、社會補助查詢表（本案卷第138至141頁
    ）、勞動部勞工保險局函（本案卷第131頁）、勞保局已領
    老年給付證明（本案卷第83頁）、勞工保險被保險人投保資
    料表（本案卷第50頁）、臺灣港務股份有限公司高雄港務分
    公司函（本案卷第163頁）附卷可憑。按受扶養者之必要生
    活費用，準用第一項規定計算基準數額，並依債務人依法應
    負擔扶養義務之比例認定之，消債條例第64條之2第2項亦有
    明定。準此，韓潘敏麗每月領取16,756元遺屬年金，高於10
    9年度高雄市每人每月最低生活費1.2倍15,719元，尚無不能
    以所領年金維持最低必要生活之情形，難認聲請人有此部分
    扶養費支出之必要，爰不採計。
  ㈤綜上所述，聲請人每月平均收入為157,984元，扣除必要生活
    費15,719元後，尚餘142,265元。而聲請人目前負債總額為9
    1,912,832元（調卷第54至55頁，包括：第一銀行、台灣銀
    行、華南銀行，另玉山銀行、中國信託銀行陳報有信用卡債
    權，惟聲請人未列入債權人清冊，附此說明），以上開餘額
    按月攤還結果，至少約須54年（計算式：91,912,832÷142,2
    65÷12＝54）始能清償完畢，堪認聲請人確有不能清償債務之
    情事。從而，聲請人向本院聲請清算，應予准許，並命司法
    事務官進行本件清算程序。
四、依消債條例第11條第1 項、第83條第1 項、第16條第1 項，
    裁定如主文。
中　　華　　民　　國　 109　　年　　7 　　月　　14　　日
              　　民事庭　  　法　官　陳宛榆
以上正本係照原本作成。
本裁定不得抗告。
中　　華　　民　　國　 109　　年　　7 　　月　　14　　日
  　                          書記官　何福添